【裁判字號】    90,交上易,296
【裁判日期】    900919
【裁判案由】    過失傷害
【裁判全文】
臺灣高等法院刑事判決                            九十年度交上易字第二九六號
    上  訴  人  甲○○
    即  被  告
右上訴人因過失傷害案件，不服臺灣板橋地方法院八十九年度交易字第五二五號，中
華民國九十年三月三十日第一審判決（起訴案號：臺灣板橋地方法院檢察署八十九年
度偵字第一五三三四號）提起上訴，本院判決如左：
    主  文
上訴駁回。
    事  實
一、甲○○於民國（下同）八十九年三月十四日晚上九時三十分許，騎乘牌照ＧＪＣ
    ─三三五號重型機車，沿臺北縣土城市○○路由板橋往三峽方向行駛，途經該路
    三段與承天路交岔路口之行人穿越道，原應注意車前狀況，隨時採取必要安全措
    施，暨行近行人穿越道，遇有行人穿越時，無論有無交通警察指揮或號誌指示，
    均應暫停讓行人先行通過，而當時為晴天、有照明夜晚，該路段視距良好，為乾
    燥、平坦、無障礙物柏油路面，其意識清楚所駕車輛機件正常，並無不能注意情
事，竟疏於注意車前狀況，亦未暫停讓行人先行，即貿然前駛，適有自對向車道
    沿中央路靠三峽方向之行人穿越道橫越馬路之行人乙○○，於無不能注意情形下
    ，疏未注意其行向交通管制號誌於其走到甲○○機車行向外側車道上時已轉變為
    禁止通行之紅燈，仍轉身欲往回走，旋於外側車道行人穿越道上遭煞避不及之甲○○所駕機車把手擦撞倒地，因此受有頭部外傷合併右頂部頭皮撕裂傷、右側鼓
    膜積血合併聽力損傷之傷害。
二、案經陳乙○○訴由臺北縣警察局土城分局報請臺灣板橋地方法院檢察署檢察官偵
    查起訴。
    理  由
一、訊據上訴人即被告甲○○坦承右揭時地騎機車，煞避不及機車把手擦撞沿斑馬線
    橫越馬路行人乙○○成傷之事實，但辯稱略以：「乙○○係闖紅燈，渠到亞東醫
    院看診時聲稱耳朵聽不見，經醫生診斷結果表示無異狀，所提診斷證明書有問題
    」云云。經查：
(一)、前開被告坦承之詞，核與告訴人乙○○指訴其受害之情節，暨證人即到場處理警
    員丙○○、楊重光所述先後到場處理經過及目擊證人宮敬家所述車禍發生情形相
    符，並有道路交通事故調查報告表、診斷證明書各一紙及照片五幀可稽。
(二)、被告雖另辯稱略以：「乙○○係闖紅燈，到亞東醫院看診時聲稱耳朵聽不見，經
    醫生診斷結果表示無異狀，所提出診斷證明書有問題」云云，然被告稱肇事時車
    速約每小時四十公里，告訴人遭此速度車輛撞擊，其頭部如受因此觸地，衡情其
    耳部當不可能毫無損傷，況其被撞倒後在斑馬線旁車道上遺有血跡，有現場照片
    及道路交通事故調查報告表所繪現場圖可憑，被告亦稱：「對方當時頭部流血也
    有昏迷」等語（原審卷第三四頁），可見受力自左向右傾倒之告訴人其頭殼確係
    右頂部觸地，前開診斷證明書併載其右側鼓膜積血合併聽力損傷，即無不實，至
    其傷害程度如何乃另論，被告空言指摘前開診證明書所載傷勢不實，自不可採。
(三)、告訴人乙○○雖稱：「我走到一半就紅燈了，我面向我行進方向停下來，機車才
    從我右手邊過來，被撞之前我未看見被告機車過來，我站著等紅燈後。後來就不
    醒人事了，我是走在斑馬線上，走到一半就紅燈了，被撞之前並未往回走」等語
    （原審卷第五九頁反面、第六十頁），而證人宮敬家亦證稱：「我看到她是站在
    圍籬旁邊前面一點的斑馬線上，機車是要往三峽方向行駛，撞擊時我們行人不能
    走，當製中央路剛變為綠燈」等情（原審卷第七三頁），且依現場圖及照片所示
，撞擊處僅有機車滑倒刮地痕而無煞車痕，參以被告稱：「因乙○○當時深色衣
    服我沒有看見她，等看到她時煞車已來不及就撞倒她了」、「我時速四十至五十
    公里，：：當時告訴人穿越馬路，我發現她沒煞車，有擦到她，：我覺得自己有
    過失」、「她要從我右前方往左前方過馬路，：：我是在她回頭時撞到她的，她
    被我撞倒時她是回頭的同時。：：我當時車速四十公里左右，：：過斑馬線之前
    我沒有注意到對方從何處出來。：：我撞擊之前來不及閃避才撞到的」、「她是
    走在斑馬線上，但是靠邊緣位置，：：我煞車剎那距她有斑馬線那麼寬，：：我
    撞到前沒有閃避，：：她被撞到時是停止下來的」（見偵查卷第三頁、第二十三
    頁及原審卷第六逼頁、第八三頁反面），可見被告疏於注意車前狀況，亦未暫停
    讓行人先行，即貿然前駛，與橫越中央路之告訴人亦疏未注意其行向之號誌已轉
    變為紅燈仍轉身欲往回走被撞為本件車禍之發生原因，被告所辯及告訴人主張主
    張過馬路時係綠燈，嗣被撞前未突然轉身云云，均與事實不符。
(四)、按汽車（含以機器腳踏車）行駛時，駕駛人應注意車前狀況，隨時採取必要之安
    全措施，如行近行人穿越道，應減速慢行，遇有行人穿越時，無論有無交通警察
    指揮或號誌指示，均應暫停讓行人先行通過，行人穿越有警察指揮或有燈光號誌
    者，應依警察之指揮或號誌之指示前進，道路交通安全規則第九十四條第三項、
    第一百零三條、第一百三十四條第三款分別定有明文，被告駕駛汽車及告訴人步
    行，自應分別遵守前開規定，而當時係晴天有照明夜晚，該路段視距良好，係乾
    燥、平坦、無障礙物柏油路面，為道路交通事故調查報告表所明載，被告自承其
    意識清楚、所駕駛車輛機件正常，告訴人亦未陳稱當時有何不適，即均無不能注
    意情事，被告竟疏於注意車前狀況，復未暫停讓行人先行，即貿然前行肇事，致
    撞及疏未注意其行向之交通管制號誌已轉變為紅燈仍轉身欲往回走之告訴人，是
    被告與告訴人就本件車禍之發生均有過失，且被告之過失行為與告訴人被撞受傷
    間有相當之因果關係，自應負過失罪責。至告訴人就本件車禍發生雖與有過失，
    然仍從解免被告過失責任之成立。至被告雖稱車速四十公里，並提出相片六張，
    要求調查當時施工路況，但其所提出相片並無日期，是難認肇事當時所攝，且縱
    證人即警員稱：「印象是巡邏救人沒有注意，當時捷運是有在施工」等語（本院
    卷第三一頁），但與被告甲○○在行人穿越道擦撞被害人倒地無涉，是仍不得為
    其有利事證。
(五)、綜上，本件事證明確，被告犯行堪以認定，應依法論科。
二、核被告甲○○所為係犯刑法第二百八十四條第一項前段之過失傷害罪，其駕車駛
    經行人穿越道，不依規定讓行人優先通行肇事，應依道路交通管理處罰條例第八
    十六條第一項規定加重其刑。而被告肇事後，因圍觀路人紛向最初到場處理警員
    丙○○指認係其撞人等情，業據丙○○及宮敬家陳明（原審卷第七二頁、第七三
    頁），其過失傷害犯行即已被發覺，縱於警員楊重光嗣後趕到時曾提出證件表明
    肇事，但仍與自首之要件不符。原審認被告罪證明確，並適用刑法第二百八十四
    條第一項前段、第四十一條第一項前段、道路交通管理處罰條例第八十六條第一
    項、罰金罰鍰提高標準條例第一條前段、第二條之規定，審酌被告尚未與告訴人
    和解，為其所自承，其無犯罪前科（卷附臺灣高等法院檢察署刑案紀錄簡覆表）
    之素行、過失程度、肇事後迄未賠償告訴人損害之態度，暨告訴人與有過失及其
    所受傷害等一切情狀，量處有期徒刑月，如易科罰金以佰元折算壹日。經核
    原判決認事用法並無不合，量刑之諭知亦屬妥適，上訴人即被告上訴意旨，以告
    訴人在號誌變紅燈轉回走，造成被告撞及告訴人，被告並非不與告訴人和解，係
    因告訴人要情賠償金額非被告所能負擔，致被告休學，原判決參月徒刑雖無挑剔
    ，然易科罰金加上民事賠償使被告感到沉重等語指摘原判決不當，因量刑為事實
    審職權，且原判決量刑已審酌被告所陳各情，至被告無力賠償應係另論，是其上
    訴為無理由，應予駁回。
三、據上論斷，應依刑事訴訟法第三百六十八條，判決如主文。
本案經檢察官王安明到庭執行職務。
中    華    民    國      九十    年      九        月        十九      日
                              臺灣高等法院刑事第七庭
                                  審判長法  官  吳  啟  民
                                        法  官  林  瑞  斌
                                        法  官  施  俊  堯
右正本證明與原本無異。
不得上訴。
                                        書記官  顏  志  豪
中    華    民    國      九十    年      九        月        十九      日
附錄：本判決論罪科刑法條全文
刑法第二百八十四條
因過失傷害人者，處六月以下有期徒刑、拘役或五百元以下罰金。致重傷者，處一年
以下有期徒刑、拘役或五百元下罰金。
從事業務之人，因業務上之過失傷害人者，處一年以下有期徒刑、拘役或一千元以下
罰金。致重傷者，處三年以下有期徒刑、拘役或二千元以下罰金。
道路交通管理處罰條例第八十六條
汽車駕駛人，無駕駛執照駕車、酒醉駕車、吸食毒品或迷幻藥駕車、行駛人行道或
行經行人穿越道不依規定讓行人優先通行，因而致人受傷或死亡，依法應負刑事責任
者，加重其刑至二分之一。
汽車駕駛人，在快車道依規定駕車行駛，因行人或慢車不依規定，擅自進入快車道，
而致人受傷或死亡，依法應負刑事責任者，減輕其刑。


司法院資訊處製作；財團法人民間司法改革基金會備份。
